【裁判字號】    97,訴,2248
【裁判日期】    970903
【裁判案由】    偽造文書等
【裁判全文】
臺灣彰化地方法院刑事判決              97年度訴字第2248號
公  訴  人  臺灣彰化地方法院檢察署檢察官
被      告  甲○○
                    （現於臺灣臺中女子監獄執行中）
上列被告因偽造文書等案件，經檢察官提起公訴（97年度偵緝字
第349號），本院依簡式審判程序判決如下：
    主  文
甲○○竊盜，累犯，處有期徒刑肆月，如易科罰金，以新臺幣壹
仟元折算壹日。又行使偽造私文書，足以生損害於他人，累犯，
處有期徒刑肆月，如易科罰金，以新臺幣壹仟元折算壹日。應執
行有期徒刑陸月，如易科罰金，以新臺幣壹仟元折算壹日。
    事  實
一、甲○○前因施用毒品案件，經本院以95年度訴字第1921號判
    決處有期徒刑10月確定，經送監執行，嗣經本院以96年度聲
    減字第929 號裁定減刑為有期徒刑5 月確定，於民國96年11
    月4 日縮短刑期期滿執行完畢。仍不知警惕，竟乘於97年1
    月6 日晚間前往友人乙○○位於彰化縣大村鄉貢旗村貢旗二
    巷2 號住處過夜之機會，先後為下列行為：
  (一)於97年1 月7 日上午7 時55分許，乘乙○○不注意之際，意
    圖為自己不法之所有，在上址房間內之床墊下，徒手竊取乙
    ○○所有之彰化縣大村鄉農會帳號00000000000000號活期存
    款簿1 本，並接續在該房間床墊上之乙○○長褲左側前方口
    袋內，竊取乙○○所有之印章1 枚得手。
  (二)甲○○取得上開存款簿及印章後，另意圖為自己不法之所有
    ，並基於行使偽造私文書及詐欺取財之犯意，於97年1 月7
    日上午8 時2 分許，在彰化縣大村鄉○○○路與茄苳路路口
    之彰化縣大村鄉農會大村分部內，盜用上開乙○○印章，在
    取款憑條正面盜蓋印文3 枚（因其中2 枚蓋印不清楚，而委
    由不知情之農會人員蓋印第3 枚印文即取款憑條最右側之印
    文），偽造乙○○辦理領取活期存款新臺幣（下同）1 萬元
    意思表示之私文書，持向該分行承辦人員行使，致使該行承
    辦人員陷於錯誤，如數將該筆存款核准領取，足以生損害於
    乙○○及彰化縣大村鄉農會大村分部。嗣於97年1 月13日下
    午4 時許為警盤查，扣得上開存摺1 本、印章1 枚，查悉上
    情。
二、案經彰化縣警察局員林分局報告臺灣彰化地方法院檢察署檢
    察官偵查起訴。
    理  由
一、本件被告甲○○所涉為死刑、無期徒刑、最輕本刑為3 年以
    上有期徒刑或高等法院管轄第一審案件以外之罪，並於本院
    行準備程序時就被訴事實為有罪之陳述，本院合議庭依刑事
    訴訟法第273 條之1 第1 項規定，裁定改由受命法官獨任行
    簡式審判程序，先予敘明。
二、上揭犯罪事實，業據被告於警詢、偵訊及本院審理時坦承不
    諱（見97年度偵字第892 號卷第5 頁、97年度偵緝字第349
    號卷第34頁、本院97年8 月20日審判筆錄），核與證人即被
    害人乙○○證述情節相符（見97年度偵字第892 號卷第8 頁
    ），並有贓物認領保管單1 紙、彰化縣大村鄉農會活期儲蓄
    存款存摺影本1 份、監視器翻拍畫面2 張、現場照片6 張（
    同上偵卷第15至21頁）、取款憑條照片2 張（同上偵卷第35
    頁）、彰化縣大村鄉農會97年2 月18日大鄉農信字第097100
    0449號函附取款憑條原本1 紙（同上偵卷第46頁）在卷可稽
    ，足認被告自白與事實相符。綜上，本件事證明確，被告犯
    行堪以認定，應依法論科。
三、按銀行為便利存款人取款而印好任人索取填寫之取款憑條，
    非可流通市面得以自由轉讓，祇屬私文書之一種，不能認為
    有價證券，其偽造而行使以達詐欺取財之目的者，應從一重
    論以行使偽造私文書罪，最高法院49年臺上字第1409號判例
    意旨可資參照參照。核被告所為，係犯刑法第320 條第1 項
    竊盜罪、刑法第216 條、第210 條行使偽造私文書罪及同法
    第339 條第1 項詐欺取財罪。被告利用不知情之農會人員盜
    用上開印章在取款憑條上蓋印最右側之印文1 枚，以遂行其
    犯行，為間接正犯。被告盜用印章之行為，係偽造私文書之
    部分行為；偽造私文書之低度行為，為行使之高度行為所吸
    收，均不另論罪。而盜用印章與盜用印文為不同之犯罪態樣
    ，盜取他人之印章持以蓋用，當然產生該印章之印文，祇成
    立盜用印章罪，不應再論以盜用印文罪，亦非盜用印章行為
    ，為盜用印文行為所吸收（最高法院86年臺上字第3295號判
    例參照），附此說明。被告係基於同一竊盜目的，在密切接
    近之時間、地點，接續竊取上開存摺1 本及印章1 枚，而侵
    害同一財產法益，屬一行為之數舉動接續進行，為接續犯。
    被告所為上揭盜領存款部分，所犯行使偽造私文書及詐欺取
    財2 罪間，係以一提領存款行為而觸犯二罪名，為想像競合
    犯，應從一重之行使偽造私文書罪處斷。被告上開竊盜及行
    使偽造私文書犯行，犯意有別，行為互殊，應予分論併罰。
    被告前因施用毒品案件，經本院以95年度訴字第1921號判決
    處有期徒刑10月確定，經送監執行，嗣經減刑，於96年11月
    4 日縮短刑期期滿執行完畢，有臺灣高等法院被告前案紀錄
    表可稽，被告於有期徒刑執行完畢後5 年內又故意再犯本案
    2 罪，為累犯，應依刑法第47條第1 項規定，各加重其刑。
    爰審酌被告不思以正當方式謀生，僅因欠缺金錢花用，即以
    竊取他人存摺、印章之方式，進而偽造取款憑條以詐取金錢
    ，顯然漠視法紀，不知尊重他人財產法益，所為擾亂金融秩
    序，實不足取，惟其犯罪所得為1 萬元，所生危害非鉅，且
    其犯後坦承犯行，並表悔意，態度尚佳，暨審酌其智識程度
    、生活狀況等一切情狀，分別量處如主文所示之刑及諭知易
    科罰金之折算標準，並定其應執行刑，暨諭知易科罰金之折
    算標準，以示懲儆。
四、至被告盜用乙○○印章所偽造取款憑條之私文書，已因行使
    而交付予該農會，非屬被告所有，爰不予宣告沒收。又按刑
    法第219 條所定不問屬於犯人與否沒收之者，以偽造之印章
    、印文或署押為限，盜用者不在其列；上開取款憑條上乙○
    ○之印文共計3 枚，係被告盜用印章所生印文，並非偽造印
    章之印文，與刑法第219 條規定尚屬有間，無從依該條規定
    諭知沒收。另扣案存摺1 本、印章1 枚均為被告竊盜所得之
    物，皆係被害人乙○○所有之物，並業經被害人領回，有贓
    物認領保管單1 紙在卷足憑，又非屬違禁物，本院自無從宣
    告沒收，均附此敘明。
據上論斷，應依刑事訴訟法第273 條之1 第1 項、第299 條第1
項前段，刑法第320 條第1 項、第216 條、第210 條、第339 條
第1 項、第55條、第47條第1 項、第51條第5 款、第41條第1 項
前段，刑法施行法第1 條之1 第1 項、第2 項前段，判決如主文
。
本案經檢察官余建國到庭執行職務。
中    華    民    國    97    年    9     月    3     日
                  刑事第三庭  法  官  楊舒嵐
以上正本證明與原本無異。
如不服本判決，應於判決送達後10日內，向本院提出上訴書狀，
上訴書狀應「敘述具體上訴理由」，並按他造當事人之人數附繕
本。「切勿逕送上級法院」。
告訴人或被害人對於判決如有不服具備理由請求檢察官上訴者，
其上訴期間之計算係以檢察官收受判決正本之日期為準。
中    華    民    國    97    年    9     月    4     日
                              書記官  張木松
附錄論罪科刑法條：
中華民國刑法第320條第1項
（普通竊盜罪、竊佔罪）
意圖為自己或第三人不法之所有，而竊取他人之動產者，為竊盜
罪，處 5年以下有期徒刑、拘役或5百元以下罰金。
中華民國刑法第216條
（行使偽造變造或登載不實之文書罪）
行使第 210 條至第 215 條之文書者，依偽造、變造文書或登載
不實事項或使登載不實事項之規定處斷。
中華民國刑法第210條
（偽造變造私文書罪）
偽造、變造私文書，足以生損害於公眾或他人者，處 5 年以下有
期徒刑。
中華民國刑法第339條第1項
（普通詐欺罪）
意圖為自己或第三人不法之所有，以詐術使人將本人或第三人之
物交付者，處5年以下有期徒刑、拘役或科或併科1千元以下罰金
。


司法院資訊處製作；財團法人民間司法改革基金會備份。
